臺灣臺中地方法院民事判決　九十四年度勞訴字第七號
　　原　　　告　榮民工程股份有限公司
　　法定代理人　乙○○
　　訴訟代理人　劉志鵬　律師
　　　　　　　　郭宏義　律師
　　被　　　告　甲○○
右當事人間請求返還勞保補償金事件，本院於民國九十四年二月十八日言詞辯論終結
，判決如下：
    主      文
被告應給付原告新台幣捌拾柒萬玖仟肆佰柒拾柒元及自民國九十三年十一月二十三日
起至清償日止，按週年利率百分之五計算之利息。
訴訟費用由被告負擔。
本判決於原告以新台幣貳拾玖萬參仟元為被告供擔保後，得假執行。但被告如以新台
幣捌拾柒萬玖仟肆佰柒拾柒元為原告預供擔保，得免為假執行。
    事實及理由
壹、聲明：
  一、原告方面：除假執行擔保金額外，餘如主文所示。
  二、被告方面：
    (一)原告之訴及假執行之聲請均駁回。
    (二)訴訟費用由原告負擔。
    (三)如受不利判決，願供擔保請准免為假執行之宣告。
貳、陳述：
  一、原告方面：
    (一)緣被告原為行政院國軍退除役官兵輔導委員會榮民工程事業管理處（下稱榮工
      處）員工，民國（下同）八十三年八月一日榮工處進行民營化過程辦理專案裁
      減時，被告亦在裁減之列，當時被告依「行政院國軍退除役官兵輔導委員會會
      屬事業機構移轉民營從業人員權益補償辦法」（下稱補償辦法）第五條第二項
      規定領取勞保補償金，依被告年資計算共計新台幣（下同）八十七萬九千四百
      七十七元。然依補償辦法第五條第三項規定「依法再參加各該保險（即勞工保
      險）領取養老或老年給付時，應將補償金繳回本基金‧‧‧」。
    (二)被告領取上開補償金後又加入勞工保險，並於九十三年五月二十四日另自勞工
      保險局領取「老年給付」一百三十二萬九千七百七十五元，依上開補償辦法及
      民法第一百七十九條不當得利之規定，被告應繳回上開領取之勞保補償金給原
      告。
    (三)另榮工處已於八十七年七月一日改制為榮民工程股份有限公司（即原告），並
      由原告概括承受榮工處之權利義務，故原告起訴請求被告繳回系爭勞保補償金
      ，自屬適法。
    (四)證據：提出行政院國軍退除役官兵輔導委員會會屬事業機構移轉民營從業人員
      權益補償辦法影本一件、勞工保險局九十三年五月二十七日保給老字第０９３
      ６０１９９７００號函影本一件、存證信函影本二件、行政院國軍退除役官兵
      輔導委員會八十七年十二月八日八七輔伍字第二０一八號函影本一件為證。
　二、被告方面：
　　　被告有從榮工處領取八十七萬九千四百七十七元，後來又到別家公司工作，並
      從勞保局領了老年給付一百三十二萬九千七百七十五元。但本件主張原告並非
      榮工處，其不可以就被告與榮工處間之約定對被告主張權利，原告應該證明其
      係合法的公司，為何可以承受榮工處之權利。
參、兩造不爭執之事實：
  (一)被告於八十三年間有自榮工處領取勞保補償金八十七萬九千四百七十七元。
  (二)被告於九十三年五月二十四日自勞工保險局領取老年給付一百三十二萬九千七百
    七十五元。
肆、兩造爭執事項：
    原告可否就被告與榮工處間之約定對被告主張權利？
伍、本院判斷：
  一、查榮工處業於八十七年七月一日起改制為「榮民工程股份有限公司」，且有關
      榮工處之權利義務均由新公司概括承受乙情，有行政院國軍退除役官兵輔導委
      員會八十七年十二月八日八七輔伍字第二０一八號函影本一件為證，而所謂概
      括承受者，係指榮工處對第三人之權利，原告公司均得享有並請求第三人履行
      義務，而榮工處對第三人所負之義務，原告公司亦應完全承擔並負責履行義務
      之謂。故本件榮工處原所享有對被告之權利，原告公司自得有所主張，被告否
      認原告公司得對其有所主張云云，於法顯屬無據，要無足採。
  二、次按依公營事業移轉民營條例第八條規定離職或資遣人員，於退出原參加之勞
      工保險，除符合規定得請領老年給付者外，其損失之投保年資，比照勞工保險
      條例第五十九條所規定之老年給付計算標準結算補償金。該補償金於事業移轉
      民營型態後辦理退保時一次給付，但依法再參加各該保險領取老年給付時，應
      將補償金繳回。前開補償辦法第五條第二、三項定有明文。另依民法第一百七
      十九條規定：「無法律上之原因而受利益，致他人受損害者，應返還其利益。
      雖有法律上之原因，而其後已不存在者，亦同。」被告領取系爭勞保補償金時
      ，即與原告約定日後若再參加勞工保險而領取老年給付時，應將補償金繳回。
      嗣被告自勞工保險局領取老年給付一百三十二萬九千七百七十五元時，上述約
      定之解除條件成就，被告即失其原領取補償金之法律上原因，被告受領上開補
      償金，自屬不當得利。
  三、從而，原告依補償辦法第五條第三項及民法不當得利等法律關係，請求被告給
      付原告八十七萬九千四百七十七元及自九十三年十一月二十三日（支付命令繕
      本送達翌日）起至清償日止，按週年利率百分之五計算之利息，為有理由，應
      予准許。
  四、兩造均陳明願供擔保，聲請宣告假執行或免為假執行，均核無不合，爰各酌定
      相當之擔保金額，准許之。
陸、據上論結，本件原告之訴為有理由，依民事訴訟法第七十八條、第三百九十條第
    二項、第三百九十二條，判決如主文。
中　　　華　　　民　　　國　　九十四　　年　　　三　　　月　　  四      日
                                    臺灣臺中地方法院勞工法庭
~B法　　　官　李悌愷
右正本證明與原本無異。
如不服本判決，應於判決送達後二十日內，向本院提出上訴狀。
中　　　華　　　民　　　國　　九十四　　年　　　三　　　月　　  四      日
~B法院書記官
